【裁判字號】    96,易,3831
【裁判日期】    970808
【裁判案由】    竊盜
【裁判全文】
臺灣板橋地方法院刑事判決              96年度易字第3831號
公  訴  人  臺灣板橋地方法院檢察署檢察官
被      告  甲○○
                    （現於臺灣臺北戒治所強制戒治中）
            乙○○
                    （現於臺灣桃園監獄執行中）
上列被告因竊盜等案件，經檢察官提起公訴（96年度偵字第1991
9號），本院判決如下：
    主  文
甲○○偽造署押，足以生損害於公眾及他人，累犯，處有期徒刑
捌月。附表所示偽造之「黃勝利」署押（簽名、捺印）均沒收之
。被訴竊盜罪部分無罪。
乙○○無罪。
    事  實
一、甲○○前於90年間因竊盜案件，經臺灣臺北地方法院判處有
    期徒刑8 月，嗣經臺灣高等法院駁回其上訴確定；又於91年
    間同因竊盜案件，經臺灣臺北地方法院判處有期徒刑9 月，
    嗣上訴臺灣高等法院駁回其上訴確定；復於92年間因違反毒
    品危害防制條例案件，經臺灣桃園地方法院判處有期徒刑2
    月確定，又於92年間因竊盜案件，經臺灣臺北地方法院判處
    有期徒刑1 年，又於92年間因竊盜案件，經臺灣臺北地方法
    院判處有期徒刑4 ，上開徒刑經裁定應執行有期徒刑2 年2
    月確定，並於94年8 月31日縮刑期滿（起訴書誤載為94年12
    月11日執行完畢）。猶不知悔改，於96年8 月30日上午6 時
    許，甲○○乘坐由乙○○所駕駛之丁○○使用之車牌號碼24
    36 -HH號自用小貨車（乙○○、甲○○所涉竊盜罪嫌部分詳
    後述），行經臺北縣板橋市○○路○ 段29號之「名昇理髮廳
    」時，因丁○○發覺其使用之自小貨車遭竊後，隨即利用貨
    車上之衛星定位系統查知其所有之自小貨車在上址，乃報警
    前往處理，當場查獲甲○○、乙○○2 人，詎甲○○因案通
    緝中為掩匿其身分，竟冒用其胞弟「黃勝利」之名應詢，並
    於臺北縣政府警察局海山分局海山派出所調查筆錄上先後接
    續偽造如附表文書上所示「黃勝利」之署名及指印，足以生
    損害於黃勝利及司法機關偵查刑事案件之正確性。
二、案經臺北縣政府警察局海山分局報請臺灣板橋地方法院檢察
    署檢察官偵查起訴。
    理  由
壹、有罪部分：
一、訊據被告甲○○對於上揭接續於如附表示之文書上偽簽其弟
    黃勝利之署押，並捺印之事實，迭於警詢、偵查及本院準備
    程序與審理時坦承不諱，並有如附表所示之被告偽造其弟「
    黃勝利」署押之文書在卷可稽。是被告之自白與事實相符，
    應堪採信。本案罪證明確，被告犯行洵堪認定。
二、按文書為表現「足以證明法律上之權利義務或事實，或足以
    產生法律上權利義務關係或事實」之意思表示，亦即須具有
    法律效果之意思表示，始足當之。查如附表所示各該文件筆
    錄等僅係警員依法製作完成，交予被告署押（簽名、捺印）
    於其上，以告知該等文件筆錄係被告親自受詢問而已，此種
    告知或通知，性質上屬於觀念通知，並不生法效意思，尚與
    刑法規範之文書有別，偽造署押於其上，應僅成立偽造署押
    罪，並不該當於刑法之偽造文書罪。核被告甲○○所為，係
    犯刑法第217 條第1 項之偽造署押罪。又被告分別在如附表
    所示各該文書上偽造「黃勝利」之署押（含簽名、捺印），
    係利用同一接受偵查之機會，本於單一犯意，以單一構成要
    件之數個舉動接續實施而侵害同一法益，為接續犯，僅應論
    以一罪。末查；被告有如事實欄所載徒刑執行之情形，有臺
    灣高等法院被告前案紀錄表在卷可徵，其於有期徒刑執行完
    畢後，5 年內故意再犯有期徒刑以上刑之本罪，為累犯，應
    依加重其刑。爰審酌被告之品行、智識程度及本件被告為逃
    避刑責，竟冒用他人名義接受司法偵訊，嚴重影響司法調查
    之正確性及被冒用名義人之權益，足見被告法治觀念甚為淡
    薄，以及被告犯罪後坦承犯行等一切情狀，量處如主文所示
    之刑，以資懲儆。至如附表所示偽造之「黃勝利」署押（簽
    名、捺印），應不問屬於犯人與否，均應依刑法第219 條之
    規定，宣告沒收之。
貳、無罪部分：
一、公訴意旨另略以：被告乙○○、甲○○2 人共同於96年8 月
    30 日 凌晨4 時許前之某時，在臺北縣三重市○○街27號前
    ，由被告甲○○以其所有具客觀危險性，足以危害人之生命
    、身體安全，可供兇器使用之扳手乙把，強行插入皇室吉利
    堡公司所有由丁○○使用（起訴書誤為丁○○所有）之車牌
    號碼2436—HH號自用小貨車之鑰匙孔強力轉動破壞啟動電門
    ，而被告乙○○則在旁把風，共同竊取丁○○使用之上開自
    用小客車，得手後隨即由被告乙○○駕駛上開車輛前往臺北
    縣板橋市○○路○ 段29號之名昇理髮廳消費。嗣丁○○發現
    遭竊後，隨即利用貨車上之衛星定位系統尋找車輛下落，並
    通知警方到場處理，當場查獲被告乙○○、甲○○2 人，並
    扣得上開自用小貨車（業經丁○○簽具贓物認領保管單後領
    回），並於車上扣得手電筒1 支、螺絲起子2 支、六角扳手
    1 組4 支、六角螺絲起子1 支、鑽子1 支、破壞剪1 支、白
    色手套1 雙等物品。因認被告乙○○、甲○○2 人涉犯刑法
    第321 條第1 項第3 款攜帶兇器竊盜之罪嫌。
二、按犯罪事實，應依證據認定之，無證據不得認定其犯罪事實
    ；又不能證明被告犯罪者，應諭知無罪之判決，刑事訴訟法
    第154 條第2 項、第301 條第1 項分別定有明文。又刑事訴
    訟上證明之資料，無論為直接或間接證據，均須達於通常一
    般之人均不致有所懷疑，而得確信其為真實之程度，始得據
    為有罪之認定，若其關於被告是否犯罪之證明未能達此程度
    ，而有合理懷疑之存在，致使無從形成有罪之確信，根據「
    罪證有疑，利於被告」之證據法則，即不得遽為不利被告之
    認定，亦有最高法院76年台上字第4986號判例可稽。其以情
    況證據（即間接證據）斷罪時，尤須基於該證據在直接關係
    上所可證明之他項情況事實，本乎推理作用足以確證被告有
    罪，方為合法，不得徒憑主觀上之推想，將一般經驗有利被
    告之其他合理情況逕予排除，此觀諸最高法院32年上字第67
    號判例意旨亦彰彰甚明。
三、本件公訴認被告乙○○、甲○○2 人共同涉犯刑法攜帶兇器
    竊盜之罪嫌，無非係以被告乙○○於警詢及偵查中之供述，
    及告訴人丁○○於警詢中之指訴、證人丙○○、楊忠霖於警
    詢中之證述以及贓物認領保管單為其主要論據。經訊之被告
    乙○○、甲○○2 人均堅決否認有何攜竊盜之犯行，被告乙○○並辯稱：伊並未偷車，亦未把風，查獲之上揭自小貨車
    係甲○○偷的，因伊自桃園北上，上揭自小貨車停放在甲○○家前，係甲○○要伊駕車載他至臺北按摩等語；而被告甲○○則辯稱：伊與乙○○約在臺北昆明街見面要去按摩院，
    查獲之自小貨車係乙○○開來的等語。經查：
 (一)被告乙○○固於警詢及偵查中供稱：查獲之車號2436-HH
     自小貨車係甲○○所竊；惟被告乙○○堅決否認有共同參
     與竊盜之犯行（見偵查卷第10頁、第11頁及第91頁）；另
     被告甲○○於偵查中則供稱：上揭之自小貨車，係乙○○
     所竊，伊僅係乙○○駕駛上開自小貨車載伊至臺北按摩而
     已等語（見偵查卷第91頁背面、第96頁）。另告訴人丁○○於警詢及本院審理時之證述，亦僅係陳述其使用之車號
     2436-HH 號自小貨車於96年8 月29日下午4 時許停放在臺
     北縣三重市○○街27號前，至翌（30）日凌晨4 時許始發
     現遭竊（見偵查卷第31頁至第33頁及本院審理卷附97年4
     月17日審判筆錄）。又證人即中興保全之保全員丙○○於
     警詢中之證述，亦僅係證明經丁○○表示上揭自小貨車遭
     竊後，由車上衛星定位系統查知自小貨車之位置，之後才
     查獲被告2 人（見偵查卷第35頁），而證人楊忠霖於警詢
     中之證詞，亦僅係證明上揭自小貨車係由被告乙○○駕駛
     ，而被告甲○○則坐在駕駛座旁（見偵查卷第39頁）。依
     上開之證詞，皆無法證明上揭車號2436-HH 號自小貨車確
     被告乙○○、甲○○2人共同竊取。
 (二)又經檢察官於本院審理時提出被告2 人所使用之行動電話
     於96年8 月29日16時30分起至96年8 月30日6 時許止之通
     聯情形及基地台位置（附於本院審理卷內）；縱如檢察官
     指稱其中被告乙○○於96年8 月29日20時21分56秒至同日
     22時6 分34秒先後共4 通之通聯基地台位置臺北縣三重市
     ○○路○ 段194 之2 號16樓之收發信號所涵蓋範圍能包括
     上開自小貨車失竊之地點即臺北縣三重市○○街27號（有
     遠傳電信股份有限公司97年6 月10日遠傳（企營）字第097
     10601617號函在卷）；惟仍無法積極證明上開自小貨車即
     係被告乙○○所竊取。
四、綜上所述，公訴人認被告乙○○、甲○○2 人竊盜犯罪之證
    據，嫌有不足，且本院依上開調查所得證據尚不足以證明被
    告2 人確有被訴竊盜之犯行，此外復查無其他積極證據足資
    證明被告2 人有何公訴人所指之竊盜犯行，揆諸上開之說明
    ，既不能證明被告2 人犯竊盜罪，自應就被告2 人被訴竊盜
    罪部分諭知無罪之判決。
據上論斷，應依刑事訴訟法第299 條第1 項前段、第301 條第1
項前段，刑法第217 條第1 項、第47條第1 項、第219 條，判決
如主文。
本案經檢察官吳文正到庭執行職務
中    華    民    國    97    年    8     月    8     日
                       刑事第五庭  法  官  潘  長  生
上列正本證明與原本無異。
如不服本判決，應於判決送達後10日內敘明上訴理由，向本院提
出上訴狀（應附繕本）。
                                   書記官  彭  麗  紅
中    華    民    國    97    年    8     月    8     日
附錄本案論罪科刑法條：
刑法第217條
（偽造盜用印章印文或署押罪）
偽造印章、印文或署押，足以生損害於公眾或他人者，處3 年以
下有期徒刑。
盜用印章、印文或署押，足以生損害於公眾或他人者，亦同。
附   表：
一、臺北縣政府警察局海山分局海山派出所96年8 月30日調查筆
    錄上之受詢問人欄上偽造「黃勝利」之簽名、捺印各2 枚。
二、臺北縣政府警察局海山分局搜索扣押筆錄上偽造「黃勝利」
    之簽名、捺印各2枚。
三、臺北縣政府警察局海山分局扣押物品目錄表上偽造「黃勝利
    」之簽名、捺印各9枚。
四、臺北縣政府警察局海山分局扣押物品收據/ 無應扣押之物證
    明書上偽造「黃勝利」之簽名、捺印各1 枚。
五、口卡片上偽造「黃勝利」之簽名、捺印各1 枚。
六、臺北縣政府警察局海山分局96年8 月30日通知書上偽造「黃
    勝利」之簽名、捺印各1枚。
七、臺北縣政府警察局海山分局權利告知通知書上偽造「黃勝利
    」之簽名、捺印各1枚。
八、臺北縣政府警察局海山分局96年8 月30日採驗尿液委驗單上
    偽造「黃勝利」之簽名、捺印各1枚。


司法院資訊處製作；財團法人民間司法改革基金會備份。
